臺灣高雄地方法院刑事判決　　　　　 　 94年度訴字第3873號
公　訴　人　臺灣高雄地方法院檢察署檢察官
被　　　告　乙○○
上列被告因違反毒品危害防制條例案件，經檢察官提起公訴（94
年度毒偵字第4254號），嗣本院於準備程序訊問被告後，因被告
就被訴事實為有罪之陳述，經詢問檢察官、被告意見後，乃裁定
改行簡式審判程序，本院判決如下：
    主  文
乙○○連續施用第一級毒品，累犯，處有期徒刑拾月，扣案之第
一級毒品海洛因壹包（含包裝袋，淨重零點貳貳公克，包裝重零
點貳伍公克）及殘留第一級毒品海洛因之注射針筒壹支，均沒收
銷燬之，注射針筒壹支沒收。又持有第二級毒品，累犯，處有期
徒刑參月，扣案第二級毒品甲基安非他命壹包（含包裝袋，驗前
毛重零點伍公克、驗後毛重零點肆公克），沒收銷燬之。應執行
有期徒刑壹年，扣案之第一級毒品海洛因壹包（含包裝袋，淨重
零點貳貳公克，包裝重零點貳伍公克）、第二級毒品甲基安非他
命壹包（含包裝袋，驗前毛重零點伍公克、驗後毛重零點肆公克
）及殘留第一級毒品海洛因之注射針筒壹支，均沒收銷燬之，注
射針筒壹支沒收。
    事  實
一、乙○○曾因違反肅清煙毒條例、麻醉藥品管理條例案件，分
    別經判處有期徒刑4 年、6 月確定，經定應執行有期徒刑 4
    年3 月，於民國93年7 月17日縮短刑期執行完畢。復因施用
    毒品案件，經本院以90年毒聲字第3964號裁定入戒治處所施
    以強制戒治，於91年1 月11日停止戒治出所，至91年6 月22
    日強制戒治期滿。
二、詎乙○○仍不知戒絕，於強制戒治執行完畢（即91年6 月22
    日）釋放後5 年內，復基於施用第一級毒品海洛因之概括犯
    意，自94年3 月某日起至94年5 月3 日22時許止，以將海洛
    因摻水置入注射針筒施打之方式，連續施用第一級毒品海洛
    因多次。且明知甲基安非他命為毒品危害防制條例第2 條第
    2 項之第二級毒品，不得非法持有，竟於不詳時間、地點取
    得第二級毒品甲基安非他命1 包（含包裝袋，驗前毛重0.5
    公克、驗後毛重0.4 公克），而非法持有第二級毒品甲基安
    非他命。嗣於94年5 月4 日13時30分許，在高雄市○○區○
    ○街31號西北旅社502 室為警查獲，並扣得其所有海洛因 1
    包（含包裝袋，驗後淨重0.22公克、空包裝重0.25公克）、
    甲基安非他命1 包（含包裝袋，驗前毛重0.5 公克、驗後毛
    重0.4 公克）、殘留海洛因之注射針筒1 支及其所有供施用
    海洛因用之注射針筒1 支，經採集其尿液送驗後，得知上情
    。
三、案經高雄市政府警察局新興分局報告臺灣高雄地方法院檢察
    署檢察官偵查起訴，嗣本院於準備程序訊問被告後，因被告
    就被訴事實為有罪之陳述，經詢問檢察官、被告意見後，乃
    裁定改行簡式審判程序。
    理  由
一、本件被告乙○○所犯係死刑、無期徒刑、最輕本刑為3 年以
    上有期徒刑以外之罪，其於準備程序中就被訴事實為有罪之
    陳述，經本院告知簡式審判程序之旨，並聽取公訴人及被告
    之意見後，合議庭裁定由受命法官獨任進行簡式審判程序，
    合先敘明。
二、上揭連續施用第一級毒品海洛因及持有第二級毒品甲基安非
    他命之犯罪事實，業據被告乙○○於本院審理時坦白承認，
    而被告被查獲後，經採集其尿液送高雄市立凱旋醫院鑑驗，
    結果呈嗎啡陽性反應（係以ＧＣ／ＭＳ方式檢驗），有高雄
    市立凱旋醫院94年5 月16日濫用藥物尿液檢驗報告附偵查卷
    可參（詳偵查卷第29頁）；又扣案之白色粉末1 包（驗後淨
    重0.22公克、空包裝重0.25公克），經送法務部調查局檢驗
    ，含有海洛因成分，有該局調科壹字第220020507 號鑑定通
    知書1 紙附卷可證（參偵查卷第37頁）；另扣案之白色晶體
    1 包（驗前毛重0.5 公克、驗後毛重0.4 公克），經送驗後
    ，確含有第二級毒品甲基安非他命成分，亦有高雄醫學大學
    附設中和紀念醫院編號0000-000號檢驗報告附卷可參（詳偵
    查卷第36頁）；再扣案之注射針筒1 支，經送請高雄醫學大
    學附設中和紀念醫院鑑定結果呈海洛因陽性反應、有該院編
    號0000-000號檢驗報告書1 紙附卷可佐（參本院卷第32頁）
    ；復有被告供承為其所有供施用海洛因所用之注射針筒1 支
    （經本院送鑑定並無海洛因成分殘留，呈海洛因陰性反應，
    參本院卷第31頁之檢驗報告）扣案足佐。綜上，足認被告自
    白核與事實相符，是被告連續施用第一級毒品海洛因及持有
    第二級毒品甲基安非他命之犯行，均堪以認定。
三、論罪科刑部分：
（一）按犯毒品危害防制條例第10條施用毒品罪者，檢察官應先
      將被告送勒戒處所觀察、勒戒，經觀察、勒戒後，認有繼
      續施用毒品傾向者，應由檢察官聲請法院裁定令入戒治處
      所施以強制戒治，強制戒治期滿或交付保護管束期滿，應
      由檢察官為不起訴之處分。觀察勒戒或強制戒治執行完畢
      釋放後，五年內再犯第10條之罪，檢察官應依一般刑事訴
      訟程序予以起訴論罪科刑。此觀諸毒品危害防制條例第20
      條第1 項、第2 項、第23條規定自明。被告前既曾因施用
      毒品案件，經本院以90年毒聲字第3964號裁定入戒治處所
      施以強制戒治，於91年1 月11日停止戒治出所，至91年6
      月22日強制戒治期滿有台灣高等法院被告前案紀錄表在卷
      可稽，其於強制戒治執行完畢釋放後5 年內再犯本件施用
      毒品案件，依前述規定應予論罪科刑。
（二）海洛因、甲基安非他命為毒品危害防制條例所稱之第一級
      毒品、第二級毒品，此觀諸該條例第2 條第2 項第1 款、
      第2 款甚明，被告施用第一級毒品海洛因、持有第二級毒
      品甲基安非他命，核其所為，係違反毒品危害防制條例第
      10條第1 項施用第一級毒品罪及同法第11條第2 項持有第
      二級毒品罪。被告施用第一級毒品前持有第一級毒品之行
      為，本應論以持有之罪，惟該次持有毒品之低度行為為其
      後施用毒品之高度行為所吸收，不另論罪。被告先後多次
      施用海洛因犯行，時間緊接，犯罪構成要件相同，顯係基
      於概括犯意為之，應依連續犯之規定論以一罪，並加重其
      刑。被告所犯上開二罪，犯意各別，行為互殊，應分論併
      罰之。另被告持有甲基安非他命之數量未達行政院公布之
      轉讓持有毒品加重其刑之數量標準第2 條第1 項第2 款所
      定之淨重10公克以上，爰不依毒品危害防制條例第11條第
      4 項之規定加重其刑至二分之一，併予敘明。
（三）又被告曾因違反肅清煙毒條例、麻醉藥品管理條例案件，
      分別經判處有期徒刑4 年、6 月確定，經定應執行有期徒
      刑 4年3 月，於93年7 月17日縮短刑期執行完畢，有臺灣
      高雄地方法院檢察署刑案資料查註紀錄表及臺灣高等法院
      被告前案紀錄表可按，其於有期徒刑執行完畢後，5 年以
      內再犯有期徒刑以上之罪，為累犯，均應依刑法第47條規
      定加重其刑，被告施用第一級毒品罪部分，並遞加重之。
（四）爰審酌被告於前經觀察、勒戒及強制戒治執行完畢釋放後
      ，仍未能徹底戒絕毒品，再犯本件施用第一級毒品罪，顯
      見其自制力不足，無法擺脫毒品，未能體悟施用毒品對自
      己、家人造成之傷害及社會之負擔，故應藉由刑罰之執行
      ，以收教化之功能，惟念所犯施用毒品罪乃屬戕害自身身
      心健康行為，尚未對他人造成實害，其行為本身對社會所
      造成之危害並非直接，反社會性之程度應屬較低，並參以
      被告犯後坦承施用第一級毒品、持有第二級毒品犯行，及
      持有第二級毒品之數量不多等一切情狀，分別量處如主文
      所示之刑，並定應執行刑，以資懲儆。
四、至扣案之白粉1 包（驗後淨重0.22公克，包裝重0.25公克）
    經送驗結果確含第一級毒品海洛因成分，扣案白色晶體1 包
    （驗前毛重0.5 公克，驗後毛重0.4 公克）經送驗結果確含
    第二級毒品甲基安非他命成分，已如前述，包裝袋部分，因
    包覆毒品海洛因、甲基安非他命，衡情顯難與毒品完全析離
    ，應一體視同毒品，均應依毒品危害防制條例第18條第1 項
    前段規定，宣告沒收銷燬之。另扣案之注射針筒1 支，經本
    院送驗結果確呈海洛因成份反應之事實，亦如前述，其上既
    殘留海洛因殘渣，與該海洛因、殘渣已無法分析剝離，應視
    同毒品，應依毒品危害防制條例第18條第1 項前段規定宣告
    沒收並銷燬之。又扣案之注射針筒1 支係被告所有供施用海
    洛因之用，業據被告供明在卷，爰依刑法第38條第1 項第2
    款之規定，併予宣告沒收。
據上論斷，應依刑事訴訟法第273 條之1 第1 項、第284 條之1
、第299 條第1 項前段，毒品危害防制條例第10條第1 項、第11
條第2 項、第18條第1 項前段，刑法第11條、第56條、第47條、
、第38條第1 項第2 款、第51條第5 款，判決如主文。
本案經檢察官甲○○到庭執行職務。
中　　華　　民　　國　　94　　年　　11　　月　　29　　日
                  刑事第四庭    法　官　林意芳
以上正本證明與原本無異。
如不服本判決，應於收受送達後10日內向本院提出上訴書狀。
中　　華　　民　　國　　94　　年　　12　　月　　 5  　日
　　　　　　　　　　　　　　　　書記官  曾秀鳳
附錄本判決論罪科刑所依據之法條：
毒品危害防制條例第10條第1項
施用第一級毒品者，處六月以上五年以下有期徒刑。
毒品危害防制條例第11條第2項
持有第二級毒品者，處二年以下有期徒刑、拘役或新臺幣三萬元
以下罰金。
